臺灣臺中地方法院民事判決　九十三年度訴字第八八四號
　　原　　　告　丙○○
　　訴訟代理人　丁○○
　　被　　　告　臺中縣東勢鎮公所
　　法定代理人　甲○○
　　被　　　告　戊○○
　　訴訟代理人　楊雯齡　律師
　　　　　　　　乙○○
右當事人間請求損害賠償事件，經本院於民國九十三年十月二十五日言詞辯論終結，
判決如左：
    主      文
被告應連帶給付原告新臺幣貳拾柒萬伍仟玖佰捌拾柒元，及自民國九十二年十月八日
起至清償日止，按年息百分之五計算之利息。
原告其餘之訴駁回。
訴訟費用由被告連帶負擔五分之一，餘由原告負擔。
本判決關於原告勝訴部分，得假執行。但被告如以新臺幣貳拾柒萬伍仟玖佰捌拾柒元
為原告預供擔保，得免為假執行。
原告其餘假執行之聲請駁回。
    事實及理由
一、原告主張：被告戊○○為被告臺中縣東勢鎮公所（下稱東勢鎮公所）清潔隊垃圾
    車駕駛員，平時即以駕駛該垃圾車收集垃圾為主要業務，為從事駕駛業務之人，
    其於民國九十一年十月十一日清晨七時五十分許，駕駛車牌號碼為１４２－ＱＨ
    號大型垃圾車，自臺中縣東勢鎮○○路四六之五號附近之巷內駛入東蘭路欲左轉
    往卓蘭之方向行駛，理應注意車輛行駛時，駕駛人應注意車前狀況，隨時採取必
    要之安全措施及汽車行駛至無號誌交岔路口，支線幹道車應讓幹道線車先行，而
    依當時情形，路面無障礙，又無不能注意之情事，竟疏於注意，於通過上開交岔
    路口時，貿然行駛，致於同一時、地，由原告所騎乘車牌號碼為ＩＷＺ－３５３
    號機車，沿卓蘭往東勢方向並沿東蘭路行駛時防範不及，行經交岔路口雙方遂於
    上開交岔巷口前發生碰撞，造成原告人車倒地，並受有腦挫傷併腦水腫、顏面裂
    傷、右橈骨骨折、右股骨幹骨折、右大腿撕裂傷、右側外傷性神經性聽障（喪失
    一百分貝）等傷害。被告戊○○不法過失侵害原告之身體，依法自應負損害賠償
    責任，被告東勢鎮公所為其僱用人，自應負連帶責任，是原告請求(一)醫療費用新
    臺幣（下同）二十二萬零二百二十元；(二)看護費用十萬五千元；(三)減少工作損失
    十一萬元；(四)慰撫金一百萬元，並聲明請求：
    (一)被告應連帶給付原告一百四十四萬三千七百七十九元及自起訴狀繕本送達被告
    翌日起至清償日止，按年息百分之五計算之利息；(二)願供擔保，請准宣告假執行
    。
二、被告方面則以：被告戊○○駕駛大型垃圾車行經路口時，即已先停下，注意左右
    皆無來車後，始緩慢起步通過路口，且並無飲酒，意識清醒，已盡相當之注意，
    仍未避免車禍事故發生，並無過失可言，而原告行駛快車道、超速行駛及未採取
    任何措施，始為本件肇事之原因。另原告請求損害賠償部分：(一)醫療費用關於全
    民健康保險給付部分，應予扣除；(二)看護費用部分及減少工作損失部分，均應由
    原告負舉證責任；(三)慰撫金部分，原告請求金額過高，應予酌減。退步言，縱認
    被告有過失，原告亦應負絕大部分之責任。故本件應權衡兩造責任輕重，原告傷
    勢恢復及被告經濟情況非佳等狀況，依照民法第二百十七條第一項、第二百十八
    條之規定酌減被告應賠償之金額。並聲明請求：(一)原告之訴及假執行之聲請均駁
    回；(二)如受不利判決，願供擔保請准免為假執行之宣告。
三、兩造不爭執之事實：
  (一)被告戊○○受僱於被告東勢鎮公所清潔隊垃圾車駕駛員，平時即以駕駛該垃圾車
    收集垃圾為主要業務，為從事駕駛業務之人。
  (二)被告戊○○於九十一年十月十一日清晨七時五十分許，駕駛車牌號碼為１４２－
    ＱＨ號大型垃圾車，自臺中縣東勢鎮○○路四六之五號附近之巷內駛入東蘭路欲
    左轉往卓蘭之方向行駛，於通過上開交岔路口時，適有原告騎乘車牌號碼為ＩＷ
    Ｚ－３５３號機車，沿卓蘭往東勢方向並沿東蘭路行駛時，行經交岔路口，雙方
    遂於上開交岔巷口前發生碰撞，造成原告人車倒地，並受有腦挫傷併腦水腫、顏
    面裂傷、右橈骨骨折、右股骨幹骨折、右大腿撕裂傷、右側外傷性神經性聽障（
    喪失一百分貝）等傷害。
  (三)原告因本件車禍事故後，已於九十二年六月二十三日領有強制汽車責任險保險金
    二十八萬九千九百元。
四、得心證之理由：
本件兩造所爭執之處，應在於本件車禍之發生被告是否應負過失責任？若被告有過失
，原告是否亦有過失？
  (一)按汽車、機車或其他非依軌道行駛之動力車輛，在使用中加損害於他人者，駕駛
    人應賠償因此所生之損害，民法第一百九十一條之二前段定有明文，此係專謂非
    依軌道行駛之動力車輛在使用中駕駛人之責任而為之舉證責任倒置之規定。故凡
    動力車輛在使用中加損害於他人者，即應負賠償責任，由法律推定駕駛人侵害他
    人之行為係出於過失。蓋動力車輛之使用，提供使用人便捷之交通工具，擴張其
    活動空間，惟同時亦增加侵害他人權利之危險，故使用汽車等動力車輛，既有發
    生一定比率之危險性，則駕駛人對使用動力車輛時侵害他人權利而生之損害，即
    應負賠償之責任，駕駛人對於交通事故之發生，是否有過失，則不待被害人舉證
    。至於駕駛人唯有證明對於損害之發生，已盡相當之注意，為防止損害之發生已
    有所積極作為，仍不能避免發生損害，亦即須證明駕駛人使用動力車輛加損害於
    他人，非因過失所致，始可免負賠償責任。本件車禍事故發生時，被告戊○○於
    九十一年十月十一日清晨七時五十分許，駕駛車牌號碼為１４２－ＱＨ號大型垃
    圾車，自臺中縣東勢鎮○○路四六之五號附近之巷內駛入東蘭路欲左轉往卓蘭之
    方向行駛，於通過上開交岔路口時，適有原告騎乘車牌號碼為ＩＷＺ－３５３號
    機車，沿卓蘭往東勢方向並沿東蘭路行駛時，行經交岔路口，雙方遂於上開交岔
    巷口前發生碰撞，造成原告人車倒地，並受有腦挫傷併腦水腫、顏面裂傷、右橈
    骨骨折、右股骨幹骨折、右大腿撕裂傷、右側外傷性神經性聽障（喪失一百分貝
    ）等傷害。則原告所受之傷害，顯然係被告戊○○使用上開垃圾車時侵害身體權
    所肇致，足徵本件原告身體受傷與被告戊○○使用動力車輛之間，存有相當因果
    關係，是揆之前揭規定，關於被告戊○○駕駛垃圾車部分，自應推定其上開侵害
    原告身體之行為，係出於過失。被告戊○○雖另以車禍當時其已盡相當注意等語
    置辯，並舉證人林阿珠及李張玉嬌之證詞為證，惟查，證人林阿珠、李張玉嬌於
    本院刑事庭審理時，分別到庭證稱：「被告（戊○○）開到巷口有停止，在啟動
    時，就聽到碰一聲，我有下車看，看到發生車禍，被告馬上打電話」、「被告（
    戊○○）在巷口停止，啟動後，就開到巷口外，又停止，就聽到碰一聲，第一次
    停時，要壓縮才停，我站在垃圾車後面左側，我看不到前面」等語（詳見本院九
    十二年度交易字第四四一號刑事卷宗第六十頁至六十一頁），顯見證人林阿珠、
    李張玉嬌二人均於事故發生後始注意車禍狀況，並未目睹當時之車禍狀況，其所
    為之證詞，尚無法證明原告已盡相當之注意，況且本件經送請臺灣省臺中縣車輛
    行車事故鑑定委員會鑑定結果，認為：「戊○○駕駛清潔車自支線道駛出左轉，
    未停讓幹線道直行車先行，為肇事原因。丙○○無肇事因素」，有該委員會九十
    二年七月十日中縣鑑字第九二０三六三號函及鑑定意見書在卷可參。嗣又送臺灣
    省車輛行車事故鑑定委員會覆議結果，認為：「戊○○駕駛清潔車，行經無號誌
    交岔路口時，由支線道駛出左轉，未讓幹線道車先行，為肇事主因。丙○○駕駛
    重型機車，行經無號誌交岔路口，未減速慢行，且未注意車前狀況，為肇事次因
    」，有該委員會九十二年十一月十三日府覆議字第九二一一０九六號函及鑑定意
    見書在卷可稽，經審酌現場圖、撞擊點及雙方行駛方向，認以覆議意見較為可採
    。因此尚難認為被告所辯屬實，則被告方面既無法推翻前開被告戊○○具有過失
    之推定，其就原告所受之損害自仍應負賠償責任。
  (二)次按因故意或過失，不法侵害他人權利者，負損害賠償責任；受僱人因執行職務
    ，不法侵害他人權利，由僱用人與行為人連帶負損害賠償責任，民法第一百八十
    四條第一項前段、第一百八十八條第一項前段定有明文。又按不法侵害他人之身
    體或健康者，對於被害人因此喪失或減少勞動能力，或增加生活上之需要時，應
    負損害賠償責任；不法侵害他人之身體、健康、名譽、自由、信用、隱私、貞操
    ，或不法侵害其他人格法益而情節重大者，被害人雖非財產上之損害，亦得請求
    賠償相當之金額，民法第一百九十三條第一項、第一百九十五條第一項分別定有
    明文。本件被告戊○○於執行職務中因過失不法侵害原告之身體，既經認定，自
    應負損害賠償責任，被告東勢鎮公所為其僱用人，依民法第一百八十八條第一項
    前段，應與被告戊○○負侵權行為連帶賠償責任。茲就原告之請求是否准許，分
    述如後︰
    1.醫療費用部分︰
    (1)經查，原告因本件車禍共支出醫療費用達二十四萬七千五百六十二元，其中由
      全民健康保險支出部分為二十二萬零八百三十二元，原告自行支出部分為二萬
      六千七百三十元，此有童綜合醫院九十三年五月十一日（93）童醫字第０四七
      七號函附卷可參。
    (2)次按保險制度，旨在保護被保險人，非為減輕損害事故加害人之責任。保險給
      付請求權之發生，係以定有支付保險費之保險契約為基礎，與因侵權行為所生
      之損害賠償請求權，並非出於同一原因。後者之損害賠償請求權，殊不因受領
      前者之保險給付而喪失，兩者除有保險法第五十三條關於代位行使之關係外，
      並不生損益相抵問題，最高法院六十八年度臺上字第四十二號著有判例可資參
      照。次按全民健康保險法第八十二條規定：「保險對象因汽車交通事故，經本
      保險提供醫療給付者，本保險之保險人得向強制汽車責任保險之保險人代位請
      求該項給付。」另依保險法第一百三十五條準用第一百零三條規定，傷害保險
      之保險人固不得代位行使被保險人對於加害人之損害賠償請求權，惟全民健康
      保險法第八十二條之規定為保險法之特別法，依特別法優於普通法之原則，全
      民健康保險法第八十二條應優先於保險法第一百三十五條、第一百零三條之規
      定而為適用。從而全民健康保險之被保險人因汽車交通事故，經全民健康保險
      提供醫療給付者，全民健康保險之保險人自得向強制汽車責任保險之保險人代
      位請求該項給付。而依強制汽車責任保險法第三十條規定，於該範圍內，加害
      人或強制汽車責任保險之被保險人之損害賠償責任即因而解免，全民健康保險
      被保險人對於加害人之損害賠償請求權亦因而喪失。最高法院八十八年度臺上
      字第三五三號亦著有判決可參，原告為全民健康保險之被保險人，對於前開經
      關於全民健康保險給付部分（即二十二萬零八百三十二元部分），既經全民健
      康保險提供醫療給付，全民健康保險之保險人自得向強制汽車責任保險之保險
      人代位請求該項給付。而依強制汽車責任保險法第三十條規定，於該範圍內，
      加害人（即被告）或強制汽車責任保險之被保險人之損害賠償責任即因而解免
      ，全民健康保險被保險人（即原告）對於被告之損害賠償請求權亦因而喪失。
      據上，原告所得請求之醫療費用為二萬六千七百三十元，逾此請求，應屬無據
      。
    2.看護費用部分：
      次查，原告因本件車禍造成身體受損，而住院治療十三日，出院後因人格改變
      ，記憶力損傷，需要家休養三個月，休養期間因記憶力損失而無法工作，應有
      看護之必要，目前合理之看護費標準每日（二十四小時）為二千二百元，此有
      童綜合醫院九十三年九月十三日（93）童醫字第一０四五號函附卷可參，是原
      告所得請求之看護費用應為十九萬八千元（即3X30X2200=198000），原告請求
      看護費用十萬五千元，自屬有據。
    3.不能工作之損失部分：
      繼查，原告因本件車禍受傷住院，造成右手腕及右大腿骨折，至少要六個月才
      能正常工作，此亦有童綜合醫院前揭函文可稽，堪認原告因本件車禍至少有六
      個月之期間不能工作。復查，證人郭俊男即春和紙器股份有限公司之負責人到
      庭證稱：原告自九十一年七月至發生車禍那天都有到我公司工作，當時她是工
      讀生，一天工資是六百元，中餐是我公司供應便當，如星期六、日來上班，公
      司會算給他加班費，每小時一百二十元，原告七月份之薪資是九千八百六十元
      ，八月份之薪資是一萬五千元，九月份之薪資一萬二千六百元，十月份則六千
      元等語，並提出薪資明細表為證，可信屬實，是堪認原告係因本件車禍事故不
      能工作，而造成工作收入減少之損失，本院審酌原告於七十三年九月十六日出
      生，於本件車禍發生時，年僅十七歲，就讀於卓蘭實業高中補校，因本件車禍
      受傷而無法繼續工作，及其當時身體狀況尚屬健康正常，自有另謀職業的機會
      等情，另依照原告七月份至十月（十日）份工作之情形，以其每月平均收入一
      萬二千七百八十元【即（9860+15000+12600+6000）/（31+31+30+10）=426，
      426X30=12780】作為其不能工作期間之薪資損失，尚屬妥適，是以此為計原告
      六個月不能工作之損失應為七萬六千六百八十元，原告請求此部分之金額，尚
      屬有據，逾此請求應非有據。
    4.精神慰撫金（慰藉金）部分︰
      再按慰藉金之賠償須以人格權遭遇侵害，使精神上受有痛苦為必要，其核給之
      標準固與財產上損害之計算不同，然非不可斟酌雙方身分資力與加害程度，及
      其他各種情形核定相當之數額，最高法院五十一年臺上字第二二三號著有判例
      可資參照。故人格權遭遇侵害而受有精神上之痛苦，於請求賠償精神慰撫金時
      ，其核給之標準須參酌實際加害情形、被害人之身分、地位與加害人之經濟狀
      況等關係定之。本院審酌原告現年二十歲，前開所示之學歷及職業狀況、名下
      並無財產情形（參照卷附之財政部臺灣省中區國稅局東勢稽徵所九十三年四月
      二十九日中區國稅東勢二字第○九三○○○三七五七號函），及其因本件車禍
      造成之傷勢，需住院十三日，出院後尚須在家休養三月，不能工作期間更長達
      六個月等狀況；被告戊○○現年四十七歲，和平國民小學畢業，職業為垃圾車
      之駕駛員，月薪約二萬八千八百五十五元，其名下亦無財產（同揭函文）等，
      另審酌被告臺中縣東勢鎮公所為行政機關之情形，認原告請求被告給付精神慰
      撫金一百萬元，尚屬過高，應核減為六十萬元，始屬允當，逾此請求部分，應
      屬無據，尚難准許。
    5.綜上所述，原告因本件車禍所受之損害額度應為八十萬八千四百一十元（即
      26730+105000+76680+600000=808410）。
  (三)復按損害之發生或擴大，被害人與有過失者，法院得減輕賠償金額或免除之，民
    法第二百十七條第一項定有明文。此項規定之目的，在謀求加害人與被害人間之
    公平，故在裁判上法院得以職權減輕或免除之，最高法院八十五年臺上字第一七
    五號著有判例可參。本件原告之請求有理由部分，已如前述，然查，本件原告於
    事發當時，所騎乘車牌號碼ＩＷＺ－３５３機車，沿卓蘭往東勢方向並沿東蘭路
    行駛時，行經交岔路口亦未減速慢行，亦應注意車前狀況，且依當時之情形，其
    無不能注意之情形，竟未注意被告戊○○亦駕駛車牌號碼為１４２－ＱＨ號大型
    垃圾車，自臺中縣東勢鎮○○路四六之五號附近之巷內駛入東蘭路欲左轉往卓蘭
    之方向行駛，致發生身體受傷之結果，其行為亦有過失。而以被告戊○○及原告
    二人間之過失責任相較，被告戊○○駕駛垃圾車，行經無號誌交岔路口，由支線
    幹道駛出左轉未讓幹道線車先行，為肇事主因，原告駕駛重型機車，行經無號誌
    交岔路口，未減速面行，且未注意車前狀況，為肇事次因，故應以被告戊○○之
    過失情節較為嚴重，核其情節，應負十分之七之過失責任，而原告亦為肇事次因
    ，應負擔十分之三之過失責任，始為允當。如前所述，原告得請求賠償之金額八
    十萬八千四百一十元，依上開過失比例過失相抵後，應減為五十六萬五千八百八
    十七元（即808410X7/10=565887）。
  (四)復按保險人依強制汽車責任保險法規定給付之保險金，視為加害人或被保險人損
    害賠償金額之一部分；加害人或被保險人受賠償請求時，得扣除之。強制汽車責
    任保險法第三十條定有明文，查原告於本件交通事故發生後，已於九十二年六月
    二十三日領有強制汽車責任險保險金二十八萬九千九百元，已如前述，是依上開
    說明，此等給付既均屬保險人依強制汽車責任保險法所為之保險給付項目，依法
    自應視為加害人損害賠償金額之一部份，是原告前開所得請求之金額扣除保險剩
    餘二十七萬五千九百八十七元（即000000-000000=275987），從而，原告請求被
    告連帶給付如數之金額，及自起訴狀繕本送達之翌日起即九十二年十月八日起至
    清償日止，按年息百分之五計算之利息，為有理由，應予准許，逾此請求，為無
    理由，應予駁回。
  (五)末按所命給付之金額或價額未逾新臺幣五十萬元之判決，法院應依職權宣告假執
    行，民事訴訟法第三百八十九條第一項第五款定有明文，本件原告陳明願供擔保
    ，聲請宣告假執行，就其勝訴部分，本院所命給付之金額僅為二十七萬五千九百
    八十七元，未逾五十萬元，依上開規定，本院就此部分自應依職權宣告假執行，
    原告就此部分，聲請願供擔保宣告假執行，此不過促法院職權發動，本院無須就
    其此部分聲請為供擔保准許之裁判。另被告就原告勝訴部分，聲請供擔保請准宣
    告免為假執行，亦合於法律規定，爰酌定相當之擔保金額宣告之。至原告其餘假
    執行之聲請，因訴之駁回而失所依附，不應准許，應予駁回。
五、訴訟費用負擔及假執行宣告之依據：民事訴訟法第七十九條、第八十五條第二項
    、第三百八十九條第一項第五款、第三百九十二條。
中　　　華　　　民　　　國　　九十三　　年　　十一　　月　　　十　　　日
　　　　　　　　　　　　　　　　臺灣臺中地方法院民事第三庭
~B法　　　官　許　石　慶
右為正本係照原本作成。
如不服本判決，應於判決送達後二十日內，向本院提出上訴狀。
中　　　華　　　民　　　國　　九十三　　年　　 十一　　 月　　十一　　日
~B法院書記官
